【裁判字號】    98,上易,376
【裁判日期】    980707
【裁判案由】    竊盜
【裁判全文】
臺灣高等法院臺南分院刑事判決         98年度上易字第376號
上  訴  人
即  被  告  甲○○
上  訴  人
即  被  告  丙○○
扶助辯護人  林士龍  律師
            彭大勇  律師
上列上訴人因竊盜案件，不服臺灣雲林地方法院97年度訴字第13
99號中華民國98年3月24日第一審判決（起訴案號：臺灣雲林地
方法院檢察署97年度偵字第4584號），提起上訴，本院判決如下
：
    主  文
上訴駁回。
丙○○緩刑參年，緩刑期間付保護管束，並應依執行檢察官之命
令向指定之公益團體、地方自治團體或社區提供陸拾小時之義務
勞務。
    事  實
一、甲○○前因妨害家庭案件，經本院以86年度上訴字第1145號
    判處有期徒刑1年6月確定，又因妨害風化案件，經本院以87
    年度上更二字第260號判處有期徒刑5年6月確定，上開兩件
    接續執行，於民國90年8月21日假釋付保護管束，並在93年1
    1月27日縮刑期滿未經撤銷假釋，視為已執行完畢。詎仍不
    知悔改，與綽號「眼鏡」之丙○○及炳榮（起訴書誤載為
    丁○○，已判刑確定））共3人，於97年8月5日12時許，在
    雲林縣古坑鄉崁腳村農場39地號處飲酒，因缺錢買酒，見旁
    邊虎尾糖廠雲林區處崁腳農場所有之重55公斤鐵製水溝蓋1
    個無人看管，竟出於共同意圖為自己不法所有之犯意聯絡，
    由丙○○先出手行竊，因無法移動而提議由甲○○、炳榮
    一同搬運，惟因上開水溝蓋卡住，丙○○再加入共同搬動。
    嗣將上開水溝蓋移動後，丙○○便提議將之搬上機車，遂再
    由甲○○與炳榮將之搬上炳榮所騎乘車牌號碼LBO-905
    號重型機車，置放於機車腳踏墊上。得手後，丙○○並提議
    將上開水溝蓋變賣。炳榮遂騎乘上開機車，搭載甲○○（
    起訴書誤載為炳榮），並由甲○○坐後座以手伸過炳榮
    向前扶住水溝蓋之方式，載運上開水溝蓋前往嘉義縣大林鎮
    大埔美363號1樓勁翊企業社，於當日12日30分許，炳榮以
    新臺幣605元之代價，將上開水溝蓋出售予不知情之勁翊企
    業社現場負責人余權人。嗣因余權人查覺有異，報警循線查
    獲，甲○○、炳榮嗣又買回水溝蓋，放回原處。
二、案經嘉義縣警察局民雄分局報告臺灣雲林地方法院檢察署檢
    察官偵查起訴。
    理  由
壹、程序方面：
一、按被告以外之人於審判外之言詞或書面陳述，除法律有規定
    者外，不得作為證據，刑事訴訟法第159條第1項定有明文；
    復按被告以外之人於審判外之陳述，雖不符前4條之規定，
    而經當事人於審判程序同意作為證據，法院審酌該言詞陳述
    或書面陳述作成時之情況，認為適當者，亦得為證據。同法
    第159條之5第1項定有明文。被告2人對於余權人、乙○○及
    共同被告甲○○、丙○○、炳榮之警詢筆錄，於本院準備
    程序均明白表示同意有證據能力，本院審酌上開筆錄製作過
    程並無不法情事，且於製作完成均交其等親閱內容，經確認
    無訛後簽名，足認上開筆錄確係本於證人之陳述內容所製作
    ，證據取得過程並無瑕疵，與本案待證事實間具有關聯性，
    以之為本案證據尚無不當，得作為證據使用。
二、次按被告以外之人於偵查中向檢察官所為之陳述，除顯有不
    可信之情況者外，得為證據，刑事訴訟法第159條之1第2項
    定有明文。本件證人即共同被告丙○○、炳榮於97年9月1
    8日在檢察官偵查中具結後所為之陳述，因檢察官原則上均
    能遵守法律規定，不致違法取供，且其於偵查中向檢察官所
    為之陳述，又無顯不可信之情況，揆諸前開規定，證人丙○
    ○、炳榮上開於偵查中向檢察官所為業已具結之陳述，自
    均得作為證據使用。
三、再次按刑事訴訟法第158條之3規定：「證人、鑑定人依法應
    具結而未具結者，其證言或鑑定意見，不得作為證據。」所
    謂「依法應具結而未具結者」，係指檢察官或法官依刑事訴
    訟法第175條之規定，以證人身分傳喚被告以外之人（證人
    、告發人、告訴人、被害人、共犯或共同被告）到庭作證，
    或雖非以證人身分傳喚到庭，而於訊問調查過程中，轉換為
    證人身分為調查時，此時其等供述之身分為證人，則檢察官
    、法官自應依本法第186條有關具結之規定，命證人供前或
    供後具結，其陳述始符合第158條之3之規定，而有證據能力
    。若檢察官或法官非以證人身分傳喚而以告發人、告訴人、
    被害人或共犯、共同被告身分傳喚到庭為訊問時（例如刑事
    訴訟法第71條、第219條之6第2項、第236條之1第1項、第24
    8條之1、第271條第2項、第271條之1第1項），其身分既非
    證人，即與「依法應具結」之要件不合，縱未命其具結，純
    屬檢察官或法官調查證據職權之適法行使，當無違法可言。
    而上開不論係本案或他案在檢察官面前作成未經具結之陳述
    筆錄，係屬被告以外之人於偵查中向檢察官所為之陳述，本
    質上屬於傳聞證據，基於保障被告在憲法上之基本訴訟權，
    除該被告以外之人死亡、身心障礙致記憶喪失或無法陳述、
    滯留國外或所在不明而無法傳喚或傳喚不到、或到庭後拒絕
    陳述等情形外，如已經法院傳喚到庭具結而為陳述，並經被
    告之反對詰問，上開非以證人身分而在檢察官面前未經具結
    之陳述筆錄，除顯有不可信之情況者外，如已於判決內敘明
    其符合傳聞證據例外之理由，得為證據，非不得採為判斷之
    基礎（最高法院97年度臺上字第3033號判決意旨參照）。查
    被告甲○○於97年12月1日經檢察官以共同被告身分訊問時
    ，既非屬證人身分，即與「依法應具結」之要件不合，檢察
    官未命其具結，自無違法之處，且被告甲○○嗣後已於審判
    中到庭具結後，由檢察官及被告丙○○進行交互詰問，而保
    障被告丙○○之反對詰問權。另實務運作時，檢察官偵查中
    向被告以外之人所取得之陳述，原則上均能遵守法律規定，
    不致違法取供，其可信度極高，而被告甲○○未曾提及檢察
    官在偵查時有不法取供之情形，被告丙○○亦未釋明被告甲
    ○○於偵查中以共同被告身分應訊之供述作成之客觀條件及
    環境有顯不可信之情況，則依前揭說明，應認被告甲○○於
    偵查中以共同被告身分應訊而未經具結之偵訊筆錄亦有證據
    能力。
貳、實體部分：
一、訊據被告甲○○固坦承有與被告丙○○及炳榮共同於上開
    時、地飲酒，及與炳榮一同搬運上開水溝蓋，並經被告
    炳榮搭載，自機車後座伸手向前扶住上開水溝蓋，一同載往
    勁翊企業社變賣等情，惟矢口否認有何結夥竊盜之犯行，辯
    稱：其並不知道上開水溝蓋為贓物云云；被告丙○○坦承有
    與被告甲○○及炳榮臨時起意共同於上開時、地結夥竊盜
    之犯行。經查：
  (一)上開水溝蓋為虎尾糖廠雲林區處崁腳農場所有，係在前開農
    場崁置於涵洞上使用之事實，業據證人即該農場職員乙○○
    於警詢時證述綦詳（警卷第26、27頁）；嗣上開水溝蓋經被
    告甲○○與炳榮搬運放置於前開機車載往勁翊企業社變賣
    後，為警循線查獲之事實，則經證人即勁翊企業社現場負責
    人余權人於警詢時證述明確（警卷第17、18頁），並有指認
    照片3份、收受物品、舊貨、五金廢料或廢棄物登記表1紙、
    指認犯罪嫌疑人紀錄表1紙、現場照片2張在卷可稽（警卷第
    4、10頁、第14至16頁、第25、28頁）；其後上開水溝蓋業
    已由被告甲○○與炳榮買回放回原處之事實，則有贓物認
    領保管單1紙及原審98年3月10日電話記錄表1紙附卷為佐（
    警卷第29頁、原審卷第84頁），是上開各節均堪認屬為真。
  (二)證人即共犯炳榮先於警詢中證稱：「我及甲○○、丙○○
    於97年8月5日下午12時0分許一起到該雲林縣古坑鄉下崁腳
    水仙宮旁之崁腳農場內道路旁水溝上偷竊上開水溝蓋，後已
    載往大林鎮過溪里之勁翊資源回收場販售。我和甲○○、丙
    ○○偷竊上該鐵製水溝蓋前未曾計畫分帳；但已有共識買酒
    同飲。是丙○○提議偷竊上開水溝蓋，我和甲○○都幫忙搬
    運一起行竊」等語（警卷第6、7頁）。又於97年9月18日偵
    訊時結證：「是丙○○先提議的，是我和甲○○動手下去偷
    的，丙○○一開始也有下去搬，之後就到一旁去了。我們3
    人沒有想說偷來之後要如何處理，只是想要買酒」等語（偵
    卷第9頁）。嗣於原審審理時再以證人身分到庭具結證稱：
    「當時與被告甲○○、丙○○一同在雲林縣古坑鄉下崁腳水
    仙宮前喝酒，上開水溝蓋距離喝酒地點約3公尺，是戴眼鏡
    之被告丙○○提議竊取上開水溝蓋以變賣買酒，他是叫我們
    2個人去搬看看是否搬得動，目的是要去變賣，我們3人都同
    意，是由我與被告甲○○下去搬的，搬不動被告丙○○也有
    過來幫忙搬」等語（原審卷第71至73頁）。可知共犯炳榮
    對於本件竊盜犯行之犯罪情節均自白不諱，又如何與被告甲
    ○○、丙○○謀議、合力竊取系爭水溝蓋等情亦證述明確，
    且先後供述一致，並無瑕疵可指。
  (三)被告甲○○固辯稱其不知上開水溝蓋係贓物，而否認本件竊
    盜犯行云云。惟按，證人即共犯炳榮於原審審理時證稱：
    水溝蓋皆為有人出資建置，可能為台糖或其他人所有之物等
    語（原審卷第75頁反面）。又依現場照片所示，上開水溝蓋
    嵌置於涵洞上，作為維護公眾安全之用，有現場照片在卷可
    按（警卷第28頁）。是以一般人均可認知該等物品應屬他人
    所有而非廢棄之物。再者，衡諸被告2人與炳榮為本件犯
    行當時（97年8月5日）鋼鐵（含廢鋼、廢鐵）價格高昂，各
    地鋼鐵材質之物品如水溝蓋、欄杆、鐵門等頻傳失竊，不時
    經報刊雜誌新聞媒體披露報導，況被告甲○○當時為37歲智
    識成熟之成年人，並從事資源回收，對此自難諉以不知，其
    任意拔取排水溝之上開水溝蓋變賣，其主觀上具有竊盜之不
    法所有意圖甚明，是被告甲○○所辯，顯屬臨訟卸責之詞，
    無足採信。
  (四)綜上所述，被告丙○○之自白與事實相符，而為可採。被告
    甲○○所辯不知贓物云云，自非可取。又證人炳榮依原審
    於審理期日直接審理之觀察，其已坦承本件犯行，證述時態
    度懇切自然，對其涉案部分均能明確陳述，並無明顯誇大或
    匿飾之情形。且結夥3人以上共犯竊盜罪之刑度重於普通竊
    盜罪，而被告3人間平日並無仇怨，案發當日更一同飲酒，
    是綜合上述調查所得情形相互以參，被告甲○○、丙○○與
    炳榮共犯本件結夥竊盜罪，事證明確，堪以認定。
二、核被告甲○○、丙○○與炳榮3人共同意圖為自己不法之
    所有，竊取被害人之財物，且結夥3人而犯之，所為係犯刑
    法第321條第1項第4款之結夥3人以上竊盜罪。彼等3人有犯
    意聯絡及行為分擔，均應論以共同正犯。又被告甲○○有如
    犯罪事實欄一所載受有期徒刑執行完畢之前科紀錄，有卷附
    臺灣高等法院被告前案紀錄表可按，其於受徒刑之執行完畢
    後，5年以內故意再犯本件有期徒刑以上之罪，為累犯，應
    依刑法第47條第1項規定加重其刑。另被告甲○○雖稱其與
    炳榮係在97年8月6日上午9時許向勁翊企業社買回上開水
    溝蓋，並放回原處云云（原審卷第77頁），惟依證人余權
    人陳稱，該2人係知悉其已報案後才買回上開水溝蓋，其與
    台糖人員均有看見被告2人將上開水溝蓋蓋回原處等語，有
    原審98年3月10日電話記錄表1紙可按（原審卷第84頁），
    且炳榮亦陳稱「隔天我們2人，還有我爸有去大林買回水
    溝蓋，這件事台糖的人也有去警察局，台糖的人是說叫我們
    買回來蓋好這樣」等語（原審卷第77頁），因此足認被告甲
    ○○與炳榮2人買回上開水溝蓋係在證人余權人報警處理
    後，經被害人要求後買回上開水溝蓋，並非於犯罪發覺前自
    首，自無刑法第62條前段關於自首減刑寬典之適用，併予指
    明。
三、從而，原審以被告甲○○、丙○○犯行明確，依刑法第28條
    、第321條第1項第4款、第47條第1項等規定論罪科刑，並審
    酌被告2人不思以正當手段謀求生計，竟貪圖小利而為本件
    竊盜犯行，其犯罪之動機、目的、手段均殊非可取，其等枉
    顧往來人車安全，造成社會損失。被告甲○○僅坦承部分犯
    行，被告丙○○則矢口否認犯行，飾詞狡辯，毫無悔愧之意
    ，犯後態度惡劣；且念及其等所竊之物旋即為警查獲，並已
    由被告甲○○與炳榮主動買回放回原處，損害尚未擴大，
    及其等犯罪之動機、目的、手段、智識程度、生活狀況、參
    與程度等一切情狀，分別量處被告甲○○、黃榮州各有期徒
    刑10月。其認事用法洵無違誤，量刑亦適當。被告甲○○仍
    執前詞，上訴否認犯罪云云，為非可取；另被告黃榮州則於
    原審否認犯罪，於本院審理中始坦承犯罪，並謂原審判決過
    重云云，亦無可取。被告甲○○、黃榮州之上訴均無理由，
    應予駁回。又按：被告黃榮州前未曾受有期徒刑以上刑之宣
    告，有臺灣高等法院被告前案紀錄表一份在卷可憑，其因一
    時思慮欠週，誤觸刑章，已坦白認罪，顯有悔悟，經此教訓
    後，當知所警惕，信無再犯之虞，本院認其所受宣告之刑，
    以暫不執行為適當，併諭知緩刑3年，以啟自新。又為期被
    告黃榮州能於服務社會中矯正其不勞而獲之偏差觀念，爰依
    刑法第74條第2項第5款之規定命其應依執行檢察官之命令向
    指定之公益團體、地方自治團體或社區提供60小時之義務勞
    務，並依同法第93條第1項第2款之規定於緩刑期間內付保護
    管束。
據上論斷，應依刑事訴訟法第368條，刑法第74條第1項第1款、
第2項第5款、第93條第1項第2款，判決如主文。
本案經檢察官范文豪到庭執行職務。
中    華    民    國    98    年    7     月    7     日
                  刑事第一庭    審判長法  官  黃崑宗
                                      法  官  蔡長林
                                      法  官  夏金郎
以上正本證明與原本無異。
不得上訴。
                                      書記官  劉岳文
中    華    民    國    98    年    7     月    7     日
附錄本案論罪科刑法條：
刑法第321條第1項第4款
犯竊盜罪而有左列情形之一者，處6月以上、5年以下有期徒刑：
四、結夥三人以上而犯之者。


司法院資訊處製作；財團法人民間司法改革基金會備份。
